臺灣基隆地方法院民事裁定　　　　　　 100年度事聲字第34號
異　議　人
(即債權人)　萬泰商業銀行股份有限公司
法定代理人　盧正昕
相　對　人　許祝敏即許素梅）.
(即債務人)
上列異議人因債務人許祝敏聲請消費者債務清理（更生）事件，
對於本院司法事務官於中華民國100.年１月21日所為之98年度司
執消債更字第46號認可更生方案之裁定（處分）聲明異議，本院
裁定如下：
    主  文
異議駁回。
程序費用由異議人負擔。
    理  由
一、按「當事人對於司法事務官處理事件所為之終局處分，得於
    處分送達後10日之不變期間內，以書狀向司法事務官提出異
    議。司法事務官認前項異議有理由時，應另為適當之處分；
    認異議為無理由者，應送請法院裁定之。法院認第一項之異
    議為有理由時，應為適當之裁定；認異議為無理由者，應以
    裁定駁回之。」民事訴訟法第0240條之４第１項、第２項及
    第３項分別定有明文。又「關於更生或清算之程序，除本條
    例別有規定外，準用民事訴訟法之規定。」消費者債務清理
    條例第15條亦定有明文。
二、本件異議意旨略以：(一)原裁定謂債務人之職業為計程車司
    機，每月淨收入為新臺幣（下同）22,000元，惟債務人尚屬
    中壯之年，如辛勤工作，收入仍有增加之空間；且債務人於
    民國（下同）95年間與銀行為債務協商時，曾自陳其以駕駛
    計程車為業，平均每月淨收入為30,000元，故評估債務人之
    償債能力自不能以每月收入22,000元為極限；倘若從寬認定
    債務人之收入及還款金額，無異鼓勵社會大眾皆無需努力工
    作償還債務，僅需於更生時製造低薪假象，待更生方案認可
    後再賺取高薪即可。(二)又債務人之無擔保債務約182.萬餘
    元，然所提更生方案清償成數僅33.4％，清償金額僅61萬餘
    元，倘認可其更生方案即可免除其剩餘約121.萬餘元債務之
    清償責任，實不符比例原則，且未兼顧平衡債權人之利益，
    為此提出異議，請求廢棄原裁定等語。
三、經查：債務人現以駕駛計程車為業，每月營業額約為42,000
    元，扣除油資18,000元及車輛維修保養費2,000.元等營業成
    本後，每月淨收入約為22,000元等事實，業據債務人提出汽
    車駕照、強制汽車責任保險保險證、行車執照（均影本）及
    財產及收入狀況說明書在卷可稽（詳見本院98年度司執消債
    更字第46號卷二第88至91頁、第34頁）；又依卷附交通部統
    計處99年10月編印之「計程車營運狀況調查報告」所載，98
    年度北部地區計程車駕駛人每月營業餘額為20,741元，故原
    裁定認定債務人收入為伊所陳報之22,000元，尚屬相當，並
    無不妥。異議人雖主張：債務人於95年間與銀行為債務協商
    時，曾自陳其以駕駛計程車為業，平均每月淨收入為30,000
    元，債務人收入仍有增加之空間云云，惟查：債務人所陳報
    之收入已高於臺灣地區98年度計程車駕駛人平均每月營業餘
    額之19,146元（甚至高於北部地區之20,741元），且債務人
    於95年３月15日固確於「消費金融案件無擔保債務協商申請
    書」所附之「收入證明切結書」上填寫其每月收入為30,000
    元（詳見本院98年度消債抗字第14號卷第48頁）；惟歷年來
    全球景氣狀況不佳，一般民眾搭乘計程車次數減少，為眾所
    周知之事實，本難以期待債務人收入仍能維持不墜；異議人
    在未提出任何證據下，遽以５年多前之收入認定債務人現今
    之收入，尚嫌速斷，並不足採。又按債務人之更生方案應否
    認可，係以是否公允為斷，而所謂公允，應審酌債權人與債
    務人之利益衡平、債務人之償債能力與清償誠意以及社會公
    益等因素為綜合判斷，非以還款成數為絕對標準。本件債務
    人所提更生方案，清償成數雖僅為總債權額之33.4％，然債
    務人已延長履行期限為８年，且每期清償金額已將其目前收
    入加計伊母王金蓮（21年５月４日生；除債務人外，無其他
    扶養義務人）每月3,000.元之敬老津貼，扣除每人每月最低
    生活標準9,829.元，伊母王金蓮扶養費9,000.元後，以所餘
    金額6,171.元中之6,000.元提出清償等情，業據本院司法事
    務官查明屬實，並有本院司法事務官依職權調取債務人母之
    稅務電子閘門財產所得調件明細表附於執行卷可稽；故依債
    務人所提更生方案，可見債務人已盡力縮減支出、增加還款
    金額，應有履行之誠意，是原裁定審酌債權人與債務人之利
    益衡平、債務人之償債能力與清償誠意以及社會公益等因素
    ，認於酌定其生活限制後，債務人之更生方案並無不公允之
    情事，於法自無任何不當之處。
四、綜上所述，本院司法事務官斟酌債務人所提更生方案，以１
    個月為１期，每期償還6,000.元，並將債務人所有537.股之
    李長榮化學工業股份有限公司股份予以變價後，將變價所得
    35,000元列入第18期之清償金額（故第18期之清償金額合計
    為41,000元），共清償８年，96期，清償總額為611,000.元
    ，清償成數為33.4％，可認其條件核屬公允、適當、可行；
    又查無債務人有消費者債務清理條例第63條或第64條第２項
    所定應不予認可之事由存在，乃依消費者債務清理條例第64
    條第１項之規定，裁定予以認可債務人所提更生方案，並依
    消費者債務清理條例第62條第２項酌定債務人之生活限制，
    經核並無不合；異議人聲明異議，為無理由，應予駁回。
五、依消費者債務清理條例第15條、民事訴訟法第95條、第78條
    ，裁定如主文。
中    華    民    國    100   年    8     月    26    日
                  民事庭法      官  林金發
以上正本係照原本作成。
如不服本裁定，應於本裁定送達後10日內向本院提出抗告狀，並
繳納抗告裁判費新臺幣1,000.元，抗告於本院合議庭。
中    華    民    國    100   年    8     月    26    日
                        法院書記官  林建清